臺灣高等法院刑事判決　　　　　　　　96年度交上訴字第55號
上　訴　人　臺灣新竹地方法院檢察署檢察官
被　　　告　甲○○
上列上訴人因被告公共危險等案件，不服臺灣新竹地方法院94年
度交訴字第65號，中華民國96年1 月18日第一審判決（起訴案號
：臺灣新竹地方法院檢察署94年度偵字第4613號），提起上訴，
本院判決如下：
    主  文
上訴駁回。
    事  實
一、甲○○無駕駛執照，竟於民國94年7月19日凌晨，駕駛車號V
    9-0539號自用小客車，由新竹市○○路由東向西行駛，於同
    日3 時55分許，行經新竹市○○路與民權路口時，適有林治
    光（所涉過失傷害部分，業經乙○○撤回告訴，另為不受理
    判決）騎乘車號HZI-046 號機車、後載乙○○，沿新竹市○
    ○路由南往北方向行駛，亦行經前開路口，甲○○本應注意
    車前狀況，隨時採取必要之安全措施，而依當時情形，並無
    不能注意之情事，竟疏未注意車前狀況，致2 車在前揭路口
    發生碰撞，林治光、乙○○人車倒地，致乙○○受有右股骨
    幹骨折、右鷹嘴骨骨折、頭部外傷、腦震盪、臉部撕裂傷等
    傷害，甲○○明知於駕駛車輛肇事致人受有傷害後，應即採
    取救護或其他必要措施，不得駛離，竟因係無照駕駛恐為警
    查獲，而未下車察看，罔顧倒地受傷之乙○○，基於肇事逃
    逸之犯意，逕自駕車逃逸，嗣因路人記下甲○○之車號，經
    警循線查知上情。
二、案經乙○○訴由新竹市警察局第二分局報請臺灣新竹地方法
    院檢察署檢察官偵查起訴。
    理  由
一、本件被告甲○○所犯刑法第284條第1項前段之過失傷害罪及
    刑法第185條之4之肇事逃逸罪，均非死刑、無期徒刑、最輕
    本刑為3 年以上有期徒刑之罪，或高等法院管轄第一審之案
    件，被告就被訴事實為有罪之陳述，經本院認合於修正後刑
    事訴訟法第273 條之1第1項之規定，裁定進行簡式審判程序
    ，合先敘明。
二、認定犯罪事實所憑之證據及認定之理由：
（一）訊據被告對於上開事實於本院行準備程序、審理時均認罪
      不諱，核與告訴人乙○○之指訴及共同被告林治光之供述
      大致相符，並有道路交通事故現場圖、調查報告表（一）
      （二）、弘大醫院診斷證明書各1 份、道路交通現場照片
      及車損照片共8 張在卷可稽。
（二）按汽車行駛時，駕駛人應注意車前狀況，並隨時採取必要
      之安全措施。道路交通安全規則第94條第3項定有明文。
      查被告本應遵守上述道路交通安全規則之規定，且依案發
      時雖為夜間、雨天、地面濕潤（調查報告表誤載為乾燥）
      ，但現場有照明設施，柏油路面無缺陷，視距良好，並無
      不能注意之情事，有前揭道路交通事故現場圖、調查報告
      表（一）、（二）及現場照片附卷可稽，竟疏於注意，與
      共同被告林治光所騎乘之車號HZI-046 號機車後載告訴人
      乙○○發生撞擊，造成告訴人乙○○上述之傷害，被告對
      於本件車禍之發生顯有過失。從而，本案事證明確，被告
      過失傷害、肇事逃逸犯行，均堪認定，應依法論科。
三、論罪與科刑：
（一）核被告所為，係犯刑法第185條之4之肇事逃逸罪及同法第
      284條第1項前段之過失傷害罪。
（二）被告所犯上開二罪間，罪名及行為均互異，應予分論併罰
      。
（三）又被告之無駕駛執照駕車，因而致人受傷，依法應負刑事
      責任，是就其所犯過失傷害罪部分，應依道路交通管理處
      罰條例第86條第1項規定加重其刑。
（四）原審審酌被告無照駕駛、且於肇事後未下車查看即行逃逸
      ，罔顧用路人安全，實值非難，惟犯罪後坦承犯行，且亦
      與告訴人達成和解，此有本院95年度竹調字第57號調解筆
      錄1紙附於原審卷內可按，雖就和解條件分期給付僅給付2
      期，惟既達成民事和解，告訴人自得依民事執行程序主張
      ，又被告於本案前並無不良素行，此有臺灣高等法院被告
      前案紀錄表1 紙在卷可按，並考量被害人所受傷害等一切
      情狀。又依被告行為時之刑法第41條第1 項前段及修正前
      罰金罰鍰提高標準條例第2 條前段（現已刪除）之規定，
      關於易科罰金折算標準，應以銀元300 元即新臺幣900 元
      折算為1日。惟95年7月1日修正公布施行之刑法第41條第1
      項前段規定：「犯最重本刑為5 年以下有期徒刑以下之刑
      之罪，而受6 個月以下有期徒刑或拘役之宣告者，得以新
      臺幣1千元、2千元或3千元折算1日，易科罰金。」。經比
      較修正前後之易科罰金折算標準，以修正前之規定較有利
      於被告，自應依修正後刑法第2條第1項前段，適用修正前
      刑法第41條第1項前段之規定，諭知易科罰金折算標準。
      依刑法第2條第1項前段、第185條之4、笫284條第1項前段
      ，修正前刑法第41條第1 項前段，罰金罰鍰提高標準條例
      第1條前段，修正前罰金罰鍰提高標準條例第2條，現行法
      規所定貨幣單位折算新臺幣條例第2 條，判決甲○○因過
      失傷害人，處拘役肆拾日，如易科罰金，以佰元（即新
      臺幣玖佰元）折算壹日。又駕駛動力交通工具肇事，致人
      傷害而逃逸，處有期徒刑陸月，如易科罰金，以佰元（
      即新臺幣玖佰元）折算壹日。其認事用法，核無違誤。檢
      察官上訴，指摘原判決量刑過輕，為無理由，應予駁回。
被告經合法傳喚無正當理由未到庭，爰不待其陳述，逕行判決。
據上論斷，應依刑事訴訟法第368條、第371條，判決如主文。
本案經檢察官郭啟東到庭執行職務。
中　　華　　民　　國　　96　　年　　6 　　月　14　　　日
　　　　　　　　　刑事第八庭審判長法　官  鄭文肅
　　　　　　　　　　　　　　　    法　官  蔡光治
　　　　　 　 　　　　　　　　　　法　官  陳貽男
以上正本證明與原本無異。
刑法第185之4部分如不服本判決，應於收受送達後十日內向本院
提出上訴書狀，其未敘述上訴之理由者並得於提起上訴後十日內
向本院補提理由書（均須按他造當事人之人數附繕本）。
其餘不得上訴。
                                  書記官  王泰元
中　　華　　民　　國　　96　　年　　6 　　月　　14　　日
附錄：本案論罪科刑法條全文
中華民國刑法第185條之4
（肇事遺棄罪）
駕駛動力交通工具肇事，致人死傷而逃逸者，處6月以上5年以下
有期徒刑。
中華民國刑法第284條
（過失傷害罪）
因過失傷害人者，處6月以下有期徒刑、拘役或5百元以下罰金，
致重傷者，處1 年以下有期徒刑、拘役或5百元以下罰金。
從事業務之人，因業務上之過失傷害人者，處1 年以下有期徒刑
、拘役或1千元以下罰金，致重傷者，處3年以下有期徒刑、拘役
或2 千元以下罰金。
